最高法院刑事判決　　　　　　　　　 111年度台上字第1573號
上　訴　人　黃良盛



選任辯護人　楊俊鑫律師
上列上訴人因妨害性自主案件，不服臺灣高等法院中華民國 110
年11月30日第二審判決（110年度侵上訴字第184號，起訴案號：
臺灣桃園地方檢察署109 年度偵字第5005號），提起上訴，本院
判決如下：
    主  文
上訴駁回。
    理  由
一、按刑事訴訟法第377 條規定，上訴於第三審法院，非以判決
    違背法令為理由，不得為之。是提起第三審上訴，應以原判
    決違背法令為理由，係屬法定要件。如果上訴理由書狀並未
    依據卷內訴訟資料，具體指摘原判決不適用何種法則或如何
    適用不當，或所指摘原判決違法情事，顯與法律規定得為第
    三審上訴理由之違法情形，不相適合時，均應認其上訴為違
    背法律上之程式，予以駁回。
二、原判決綜合全案證據資料，本於事實審採證認事之職權，認
    定上訴人甲○○有如其事實欄所載犯行，因而維持第一審變
    更起訴法條論處上訴人乘機猥褻罪刑之判決，駁回上訴人在
    第二審之上訴。原判決就採證、認事及用法，已詳為敘明其
    所憑之證據及認定之理由。對於上訴人於原審所辯各節，何
    以均不足以採取，亦於理由內詳加指駁。核原判決所為論斷
    說明，俱有卷內證據資料可資覆按，從形式上觀察，並無足
    以影響其判決結果之違法情形存在。
三、最佳證據原則，係指為證明書面、照片、錄音、錄影或其他
    電磁紀錄等文件「內容」之真實性，法院原則上應採用文件
    之「原始證據」加以認定事實之訴訟證明規則。換言之，關
    於證據之提出、調查及採取等項，除非有例外情形，例如文
    件「影本」、供述「筆錄」、通訊監察錄音「譯文」、監視
    器錄影畫面「截圖」、通訊軟體或網路對話訊息「截圖」、
    行動電話聯絡資料「截圖」等訴訟資料，當事人不爭執或同
    意得為證據，否則以提出原始證據加以調查、採取為原則，
    不能任意由派生、間接之替代證據所取代。例如影本之筆跡
    、指印、印文等究否為真實，或扣押物品清單究否能呈現扣
    押物品之原貌，易生爭議，自應以原本或扣押物品之原始證
    據為最佳證據。
    又證據之取捨、證明力之判斷及事實之認定，俱屬事實審法
    院裁量判斷之職權，此項職權之行使，倘未違背客觀存在之
    經驗法則或論理法則，並已於理由內詳述其取捨證據之理由
    ，自不得任意指為違法，而執為適法之第三審上訴理由。又
    認定事實所憑之證據（包括人的證據及物的證據），不問其
    為直接證據、間接證據或係情況證據，均得為補強證據，且
    不以補強全部犯罪事實為必要，祇須因補強證據之質量，與
    告訴人之指訴相互利用，足以使其關於被害事實所為之陳述
    獲得確信者，即屬相當。從而，只要各該證據具有證據能力
    ，並經合法調查，法院自可本於確信判斷其證明力。而各證
    據間，就待證事實之存否，能彼此印證、互為補強，並輔以
    經驗法則及論理法則之推論，而綜合判斷是否已達超越合理
    懷疑之確信程度，自屬適法。
  ㈠原判決認定上訴人前揭犯行，係依憑：上訴人不利於己部分
    之供述（事發時與Ａ女〔代號BN000-H108026 ，姓名詳卷〕
    同住一房，因Ａ女睡著時上衣掀開而露點，其有將Ａ女衣服
    拉好、事發後Ａ女拒絕與其同房、其事後曾向Ａ女道歉各情
    ），佐以證人即告訴人Ａ女證述之被害情節，並有卷附上訴
    人與Ａ女間之行動電話通訊軟體「LINE」對話紀錄及其他證
    據資料為憑。復敘明：Ａ女於歷次偵審所證之主要情節，互
    核一致，無矛盾之處（包括於第一審審理時所證與偵訊時所
    證之主要情節大致相符），且無誣陷上訴人之動機與必要；
    Ａ女因家庭、工作等關係有所顧忌，而未於事發後立即求助
    ，仍與上訴人維持表面上之互動，遲於事發後近5 個月始提
    出告訴，無悖於常情；上訴人於撫摸Ａ女胸部、臀部前，未
    叫醒Ａ女、或詢問並獲得Ａ女同意，其猥褻Ａ女，係違背Ａ
    女意願之故意行為，並非合意為猥褻行為等旨。而為前揭事
    實認定。                           
  ㈡原判決並載敘：上訴人憑印象講述再加以繕打成書面之對話
    紀錄（即替代資料），並非其與Ａ女間以「LINE」對話之原
    始資料，不足以替代並彈劾卷存其與Ａ女間原始之「LINE」
    對話紀錄之證明力。已敘明上開原始「LINE」對話紀錄符合
    最佳證據原則，無從由替代資料取代並彈劾原始證據之理由
    。
  ㈢原判決復就上訴人所辯其因欲結束與Ａ女之婚外情，而遭Ａ
    女提告以為報復、上開「LINE」對話紀錄不完整，疑被刪改
    ，且與其他日期對話紀錄混淆各節，詳細敘明均與上開各證
    據資料所印證之事實不符，且上訴人前後所辯事發情節有不
    一致及矛盾之情形，不足採信之理由。
  ㈣原判決另敘明：證人劉建成雖證稱：民國108 年7、8月間，
    上訴人與Ａ女有同進退、一起唱歌吃飯、互相夾菜、拍照等
    互動；證人鐘○子亦證稱：108年7月初，上訴人與Ａ女在彰
    化一同工作時，Ａ女會催促上訴人去洗澡、同進同出，之後
    上訴人與Ａ女上桃園工作各等語。然以Ａ女於事發初始選擇
    隱忍上情，於外觀上佯與上訴人維持正常互動，並無違常之
    處，此部分尚難為有利於上訴人之認定。
  ㈤原判決基於前揭各證據資料彼此印證、互為補強，經綜合判
    斷、取捨（包括就上開各證人證述內容之取捨）後而為採證
    認事，並非僅以Ａ女單一證述內容即為不利於上訴人之認定
    。核與經驗法則及論理法則不悖，尚無不合。上訴意旨泛指
    上訴人為無心之過，並非故意為本件犯行，原判決採取Ａ女
    前後不一之證述內容，欠缺補強證據即遽行認定上訴人之犯
    行，復未說明不予採納有利於上訴人證據之理由，有採證認
    事違背證據法則、理由矛盾及欠備之違法，依上述說明，並
    非合法之第三審上訴理由。
四、原判決載敘：上訴人基於乘機猥褻之犯意，徒手觸摸Ａ女胸
    部、臀部之行為，在客觀上已足令人產生衝動及興奮而引起
    性慾，主觀上亦能滿足上訴人之色慾，自該當刑法第225 條
    第2項之乘機猥褻犯行，而非單純係性騷擾防治法第25條第1
    項之性騷擾行為。公訴意旨雖認上訴人所為係犯性騷擾防治
    法第25 條第1項之性騷擾罪，容有未洽，然因其基本社會事
    實同一，並經歷審均告知上開乘機猥褻罪名後而為辯論，爰
    變更起訴法條等語。已敘明依檢察官起訴之事實，本件上訴
    人所為並非單純為性騷擾之行為，而係該當刑法乘機猥褻犯
    行，爰變更起訴法條而為審判之理由。從而，卷附上訴人所
    提Ａ女之刑事附帶民事起訴狀，雖記載上訴人係因涉嫌性騷
    擾防治法等案件而請求損害賠償一節，惟此係伴隨著本件檢
    察官起訴書所載之罪名而附帶提起民事訴訟，既經原判決變
    更起訴法條，自難執為有利於上訴人之認定。至上訴意旨所
    引「短暫觸摸」他人身體構成性騷擾行為之案例，因個案情
    節不同，難以比附援引，尚難執為上訴第三審之理由。
五、第三審為法律審，應以第二審判決所確認之事實為判決基礎
    ，故於第二審判決後不得主張新事實或提出新證據而資為第
    三審上訴之理由。上訴人提起第三審上訴後，提出和解書而
    主張：Ａ女提起刑事附帶民事訴訟後，雙方已達成民事和解
    ，和解書內容記載上訴人本件行為「並非乘機（誤載為趁機
    ）猥褻而係性騷擾」，指摘原判決適用法則不當。核係以原
    審判決後之新事實、新證據，而為指摘，自非適法之第三審
    上訴理由。
六、刑事訴訟法第379 條第10款所稱依法應於審判期日調查之證
    據，係指與待證事實有重要關係，在客觀上顯有調查必要性
    或可能性之證據，得據以推翻原判決所確認之事實而為不同
    之認定者而言；若所欲證明之事項已臻明瞭，自均欠缺調查
    之必要性，原審未為無益之調查，並無違法之可言。上訴意
    旨雖以原審未囑託測謊機關（構）對上訴人進行測謊、未勘
    驗Ａ女警詢、偵訊錄音、錄影光碟、未傳喚證人徐信湖到庭
    作證各節，指摘原判決有調查職責未盡之違法等語。惟稽之
    卷內資料，上訴人及其辯護人於原審並未聲請為上開各項證
    據之調查，於審判期日審判長詢以「尚有無證據請求調查」
    時，上訴人及其辯護人均答以：「無」，有審判程序筆錄可
    憑。原審依卷內各項證據資料，經相互勾稽而綜合判斷後，
    認本件上訴人之犯行事證已臻明確，而未依職權為無益之調
    查，不生違法問題。上訴意旨泛指原判決有調查職責未盡之
    違法，並非上訴第三審之合法理由。
七、上訴人其餘上訴意旨，經核亦係就原審採證、認事及用法之
    職權行使及原判決已說明事項，任意指摘為違法，難認已符
    合首揭法定之第三審上訴要件。
八、依上所述，本件上訴違背法律上之程式，應予駁回。
據上論結，應依刑事訴訟法第395條前段，判決如主文。
中    華    民    國   111    年    5     月    4     日
                  刑事第六庭審判長法  官  李  英  勇  
                                  法  官  洪  兆  隆  
                                  法  官  楊  智  勝  
                                  法  官  吳  冠  霆  
                                  法  官  邱  忠  義  
本件正本證明與原本無異
                                  書記官
中    華    民    國   111    年    5     月    6     日